臺灣高等法院臺中分院刑事判決　　　　　　　　　　九十四年度上訴字第一二四號
　　上　訴　人　臺灣台中地方法院檢察署檢察官
　　被　　　告　甲○○
右上訴人因被告違反毒品危害防制條例案件，不服臺灣臺中地方法院九十三年度訴字
第二六○七號中華民國九十三年十二月一日第一審判決（起訴案號：臺灣臺中地方法
院檢察署九十三年度毒偵字第二六七八號；併辦案號：臺灣臺中地方法院檢察署九十
三年度毒偵字第三九○六、五二六二號），提起上訴，本院判決如左：
    主      文
原判決撤銷。
甲○○連續施用第一級毒品，累犯，處有期徒刑壹年貳月，扣案之第一級毒品海洛因
參小包合計淨重壹點玖捌公克（純度百分之二十五點二二，純質淨重零點伍公克）除
包裝袋外均沒收銷燬之，扣案之空包裝袋參個（空包裝重零點七公克）、注射針筒參
支、吸管壹支均沒收；又施用第二級毒品，累犯，處有期徒刑參月；應執行有期徒刑
壹年肆月，扣案之第一級毒品海洛因參小包合計淨重壹點玖捌公克（純度百分之二十
五點二二，純質淨重零點伍公克）除包裝袋外均沒收銷燬之，扣案之空包裝袋參個（
空包裝重零點七公克）、注射針筒參支、吸管壹支均沒收。
    事      實
一、甲○○曾於民國（下同）八十九年間，因犯竊盜案件，經法院判處有期徒刑四月
    ，緩刑三年確定，惟於八十九年間，又因犯竊盜案件，經法院判處有期徒刑六月
    並撤銷前開緩刑，又於九十年間，因犯施用第一級毒品與第二級毒品案件，經法
    院分別判處有期徒刑十月及七月，並定應執行刑有期徒刑一年二月確定，經接續
    執行，於九十二年三月十四日縮短刑期假釋出獄，於九十二年八月二十九日假釋
    期滿未經撤銷執行完畢。另甲○○前開施用毒品案件，經臺灣臺中地方法院以九
    十年度毒聲字第一八○九號裁定令入戒治處所強制戒治，再經臺灣臺中地方法院
    以九十年度毒聲字第五二五七號裁定准予停止戒治並交付保護管束，於九十一年
    四月七日強制戒治期滿。詎甲○○又另行起意，於上開強制戒治處分執行完畢五
    年內，分別基於施用第一級毒品海洛因之概括犯意及第二級毒品安非他命之犯意
    ，先後(一)自九十三年三月間某日起至九十三年十月九日十七時四十五分左右回溯
    九十六小時內某時點止，在臺中縣烏日鄉○○村○○街一三六號住處，連續以注
    射針筒注射之方式施用第一級毒品海洛因多次，約一周施用一、二次；(二)於九十
    三年七月二十三日上午某時，在臺中市○村路某不詳友人住處，以吸該友人二手
    煙之方法施用第二級毒品安非他命一次。嗣分別(1)於九十三年七月二十三日二十
    時四十分左右，為警持搜索票在甲○○住處查獲，並扣得其所有之第一級毒品海
    洛因三小包合計淨重一點九八公克（空包裝重零點七公克，純度百分之二十五點
    二二，純質淨重零點五公克）、供施用海洛因所用之注射針筒二支；(2)於九十三
    年九月三十日十一時左右，在臺中市○區○○○街與進德路口之綠園道旁，因見
    警心虛逃逸時將其所有而供施用海洛因所用之注射針筒及吸管各一支棄置路旁，
    為警查扣並經其同意採尿送驗而獲悉上情；(3)於九十三年十月九日十七時四十五
    分左右，因另涉竊盜犯嫌為警查獲而在臺中市警察局第一分局刑事組內，為警經
    其同意採尿送驗，發現尿液中有嗎啡及可待因之陽性反應而獲悉上情。
二、案經臺中縣警察局烏日分局報請臺灣臺中地方法院檢察署檢察官偵查起訴及臺中
    市警察局第三分局、第一分局報請臺灣臺中地方法院檢察署檢察官偵查移送併辦
    。
    理由
一、被告甲○○於警詢、檢察官偵查及原審法院審理中，對於右揭事實均坦承不諱，
    又被告第一次為警查獲後，經警採其尿液送請檢驗結果，檢出甲基安非他命及嗎
    啡之陽性反應，此有中山醫學大學附設醫院藥物濫用檢測中心九十三年八月九日
    出具之流水號0000000號檢測報告一紙在卷可稽，其於第二、三次為警查
    獲後，經警採其尿液送請檢驗結果，均檢出嗎啡及可待因之陽性反應，此分別有
    詮昕科技股份有限公司九十三年十月十三日出具之編號第三Ａ○六○○三四號、
    九十三年十月二十一日出具之編號第三Ａ一三○○二六號濫用藥物尿液檢驗報告
    各一紙在卷可憑，此外扣案之第一級毒品海洛因三小包合計淨重一點九八公克（
    空包裝重零點七公克，純度百分之二十五點二二，純質淨重零點五公克）經檢驗
    結果，確有第一級毒品海洛因成分，並有法務部調查局九十三年九月十日調科壹
    字第一二○○一四二六九號鑑定通知書一紙附卷可稽，復有被告所有供施用海洛
    因所用之注射針筒三支及吸管一支扣案可資佐證，足見被告自白確有施用第一級
    毒品海洛因及第二級毒品安非他命等情與事實相符，可堪採信。又被告前於九十
    年間，因犯施用第一級毒品與第二級毒品案件，經法院分別判處有期徒刑十月及
    七月，並定應執行刑有期徒刑一年二月確定，並因前開施用毒品案件，經臺灣臺
    中地方法院以九十年度毒聲字第一八○九號裁定令入戒治處所強制戒治，再經臺
    灣臺中地方法院以九十年度毒聲字第五二五七號裁定准予停止戒治並交付保護管
    束，於九十一年四月七日強制戒治期滿，有臺灣臺中地方法院檢察署刑案資料查
    註紀錄表及臺灣高等法院被告前案紀錄表等件附卷可參，查九十三年一月九日修
    正施行之毒品危害防制條例第二十條、第二十三條規定，簡化施用毒品之刑事處
    遇程序，僅區分初犯、五年內再犯；初犯，經觀察、勒戒或強制戒治，應為不起
    訴之處分或不付審理之裁定；觀察、勒戒或強制戒治執行完畢釋放後五年內再犯
    ，即依法追訴或裁定交付審理。凡執行觀察、勒戒、強制戒治完畢釋放，或不起
    訴之處分，或為不付審理之裁定、免刑之判決、不付保護管束之裁定等裁判後，
    再犯施用毒品罪者，均屬再犯。本案被告於強制戒治完畢釋放後，五年內再犯施
    用毒品之罪，應依法論科。本件事證已臻明確，被告施用第一級毒品海洛因、第
    二級毒品安非他命之犯行均堪認定，應依法論科。
二、按海洛因、安非他命分別係毒品危害防制條例第二條第二項第一款、第二款所定
    之第一級毒品、第二級毒品，不得非法施用，是核被告甲○○所為，係犯毒品危
    害防制條例第十條第一項、第二項之施用第一級毒品罪及施用第二級毒品罪。被
    告施用第一、二級毒品前後持有第一、二級毒品之低度行為，應分別為其施用第
    一、二級毒品之高度行為所吸收，均不另論罪。被告先後多次施用第一級毒品海
    洛因之行為，時間緊接，犯罪構成要件相同，顯係出於概括之犯意反覆為之，為
    連續犯，應依刑法第五十六條之規定以一罪論，並加重其刑。公訴意旨雖僅論及
    被告於九十三年三月間某日起至九十三年七月二十三日十六時左右止之施用第一
    級毒品海洛因行為，然前開未經起訴之施用海洛因部分行為既經檢察官併案審理
    ，與起訴部分，有連續犯之裁判上一罪關係，屬裁判上一罪，本為起訴效力所及
    ，本院自應併予審理。至被告所犯施用第一級毒品、施用第二級毒品罪二罪之間
    ，犯意各別，行為互殊，應予分論併罰。再查被告前於八十九年間，因犯竊盜案
    件，經法院判處有期徒刑四月，緩刑三年確定，惟於八十九年間，又因犯竊盜案
    件，經法院判處有期徒刑六月並撤銷前開緩刑，又於九十年間，因犯施用第一級
    毒品與第二級毒品案件，經法院分別判處有期徒刑十月及七月，並定應執行刑有
    期徒刑一年二月確定，經接續執行，於九十二年三月十四日縮短刑期假釋出獄，
    於九十二年八月二十九日假釋期滿未經撤銷執行完畢，此有臺灣高等法院被告前
    案紀錄表及臺灣臺中地方法院檢察署刑案資料查註紀錄表各一份在卷足憑，其前
    受有期徒刑執行完畢，於五年內再犯本件最重本刑為有期徒刑以上之罪，為累犯
    ，應依刑法第四十七條之規定加重其刑，並就施用第一級毒品海洛因部分遞加重
    之。
三、原審法院因認被告甲○○罪證明確，而予論科，固屬有據，然查：原審未及就
    被告於九十三年九月二十八日後起至九十三年十月九日十七時四十五分左右回溯
    九十六小時內某時點止之施用第一級毒品海洛因之犯行併予審理，尚有未洽；
    又本件並無證據顯示扣案之注射針筒、吸管上均殘留有第一級毒品海洛因，自不
    能以被告自白曾用上開物品施用毒品，即推定其上必有毒品殘留，故原判決將注
    射針筒、吸管均宣告沒收銷燬，自屬無據。再按修正後毒品危害防制條例第二
    十條、第二十三條規定，施用毒品者如係初犯，經觀察、勒戒或強制戒治後，應
為不起訴之處分或不付審理之裁定；如係經觀察、勒戒或強制戒治執行完畢釋放
    後五年內再犯，即應依法追訴，乃原判決未於事實及理由欄內敘明被告本件施用
    第一、二級毒品係屬再犯，即對被告逕予論罪科刑，亦有疏漏。檢察官以本件原
    審未及審酌被告尚有施用第一級毒品犯行而提起上訴，指摘原判決不當，就施用
    第一級毒品部分，為有理由，就施用第二級毒品部分，雖未具理由，但原判決既
    有上述可議之處，即屬不當，自應由本院將原判決撤銷改判。爰審酌被告前因施
    用毒品，經強制戒治執行完畢後，無視國家杜絕毒品之政策，猶再施用第一級毒
    品海洛因及第二級毒品安非他命，無視於毒品對於自身健康之戕害及國家對於杜
    絕毒品犯罪之禁令，惡性非輕，有失政府制定毒品危害防制條例之立法美意，本
    不宜寬貸，惟施用毒品者均有相當程度之成癮性及心理依賴性，其犯罪心態與一
    般刑事犯罪之本質並不相同，容應以「病人」之角度為考量，及被告犯後坦承犯
    行之態度等一切情狀，量處如主文第二項所示之刑，並定其應執行之刑。扣案之
    第一級毒品海洛因三小包合計淨重一點九八公克（空包裝重零點七公克，純度百
    分之二十五點二二，純質淨重零點五公克）除包裝袋外，均為查獲之毒品，應依
    毒品危害防制條例第十八條第一項前段規定沒收銷燬之，至扣案之空包裝袋三個
    ，係被告所有而供其持有第一級毒品海洛因之物，扣案之針筒三支、吸管一支，
    係被告所有而供其施用海洛因所用之物，應依刑法第三十八條第一項第二款規定
    宣告沒收。
四、被告甲○○經合法傳喚，無正當理由未到庭，爰不待其陳述，逕行判決。
據上論斷，應依刑事訴訟法第三百七十一條、第三百六十九條第一項前段、第三百六
十四條、第二百九十九條第一項前段，毒品危害防制條例第十條第一項、第二項、第
十八條第一項前段、第二十三條第二項，刑法第十一條前段、第五十六條、第四十七
條、第五十一條第五款、第三十八條第一項第二款，判決如主文。
本案經檢察官乙○○到庭執行職務。
中      華      民      國　    九十四     年     三      月   二十三 　日
                                臺灣高等法院臺中分院刑事第七庭
                                      審判長法　官　林　榮　龍
                                            法　官  黃　日　隆
                                            法　官  林　宜　民
右正本證明與原本無異。
施用第一級毒品部分得上訴。
施用第二級毒品部分不得上訴。
如不服本判決應於收受送達後十日內向本院提出上訴書狀，其未敘述上訴之理由者並
得於提起上訴後十日內向本院補提理由書（均須按他造當事人之人數附繕本）。
                                            書記官　陳  振　海
中      華      民      國　    九十四     年     三      月   二十四 　日
附錄本案論罪科刑法條全文：
毒品危害防制條例第十條：
施用第一級毒品者，處六月以上五年以下有期徒刑。
施用第二級毒品者，處三年以下有期徒刑。
                                                                        Ｒ
